臺灣高等法院民事判決
111年度勞再易字第1號
再 審原 告  財團法人愛盲基金會


法定代理人  謝邦俊  
訴訟代理人  王玉楚律師
再 審被 告  陳阿國  

上列當事人間請求給付資遣費等再審之訴事件，再審原告對於中
華民國110年11月30日本院110年度勞上易字第15號確定判決提起
再審，本院不經言詞辯論，判決如下：
    主      文
再審之訴駁回。
再審訴訟費用由再審原告負擔。
    事實及理由
甲、程序方面：　　
    按再審之訴，應於30日之不變期間內提起。前項期間，自判
    決確定時起算，判決於送達前確定者，自送達時起算；其再
    審之理由發生或知悉在後者，均自知悉時起算。民事訴訟法
    第500條第1項、第2項前段定有明文。本院110年度勞上易字
    第15號請求給付資遣費等事件（下稱前程序） 於民國110年
　　11月30日宣示判決（下稱原確定判決），該訴訟標的金額為
    新臺幣（下同）30萬8790元，為不得上訴第三審法院之事件
    ，再審原告於同年12月13日收受原確定判決，其於111年1月
    10日提起本件再審之訴（見本院卷第3、40、47頁），未逾3
    0日之不變期間，合先敘明。 
乙、實體方面：　　
一、再審原告主張：依兩造自106年5月1日起陸續簽訂承攬契約
    書（期間分別為106年5月1日至107年4月30日、107年5月1日
    至同年11月30日、同年12月1日至108年2月28日，下稱系爭
    承攬契約)，約定有再審被告履約品質若不符合伊要求，伊
    得通知限期改善，再審被告逾期未改善，伊得終止或解除契
    約；再審被告於每月21日提供次月可提供勞務之班別，如因
    故無法提供服務時，最晚於排班表前1日通知伊；再審被告
    之報酬，係依其獲取客戶指定按摩所完成之數量，按每人次
    收費990元抽成500元或每人實際收費金額抽成50％計算支付
    ，並無保障底薪或給付加班費、伊得單方懲處、或禁止兼職
    之約定。且護康公約非工作規則，係按摩師間之自治公約，
    亦無違反公約之懲處條款。可見兩造自106年5月1日起已合
    意改為承攬關係，並非僱傭關係，伊自無給付再審被告特別
    休假未休工資及補提繳勞工退休金之義務。原確定判決漏未
    斟酌上開證物，錯誤認定兩造間為僱傭關係。又伊發現未經
    原確定判決斟酌之106年3月29日會議紀錄（下稱系爭會議紀
    錄），如經斟酌，伊可受較有利之判決等情。爰依民事訴訟
    法第497條及第496條第1項第13款規定，求為廢棄原確定判
    決關於命伊給付部分，並駁回再審被告在前程序就該部分上
    訴之判決。
二、本件未經言詞辯論，再審被告未為任何聲明及陳述。　　　
三、按再審之訴顯無再審理由者，得不經言詞辯論，以判決駁回
    之。民事訴訟法第502條第2項定有明文。所謂再審之訴顯無
    再審理由，係依再審原告所主張之再審事由，不經調查即可
    認定在法律上顯無理由而不能獲得勝訴之判決者而言。　　
四、茲就本院得心證之理由，分述如下：　　
  ㈠再審原告主張原確定判決有民事訴訟法第497條規定之再審理
    由部分：
　⒈按依民事訴訟法第466條不得上訴於第三審法院之事件，其經
    第二審確定之判決，如就足影響於判決之重要證物，漏未斟
    酌，亦得提起再審之訴，同法第497條定有明文。所謂就足
    以影響於判決之重要證物漏未斟酌之情形，係指足以影響判
    決基礎之重要證物，雖當事人已在前訴訟程序提出，然未經
    確定判決加以斟酌者而言。或則忽視當事人聲明之證據而不
    予調查，或則就聲請或依職權調查之證據未為判斷，均不失
    為漏未斟酌，且以該證物足以動搖原確定判決基礎者為限。
    若於判決理由項下說明無調查之必要，或縱經斟酌亦不足以
    影響判決基礎之意見，即與漏未斟酌有間，不得據為民事訴
    訟法第497條所定之再審理由。
　⒉再審原告雖主張原確定判決漏未斟酌於前程序提出系爭承攬
    契約、護康公約等重要證物，而有民事訴訟法第497 條規定
    之再審理由。惟：原確定判決已審酌系爭承攬契約，並依第
    2條、第3條、第5條、第6條約定及契約附件「護康公約」第
    1條、第5條及第7條規定，及證人即108年4、5月離職之按摩
    師林松勇之證述，認定再審被告有依再審原告指示之時間及
    地點，按櫃台人員已排定之輪班表為客人提供按摩服務，為
    再審原告之營業提供勞務，並獲取報酬，具經濟上、人格上
    及組織上之從屬性，兩造間為勞動契約關係（見原確定判決
    事實及理由欄五、㈠、⒉，見本院卷第27至29頁），自無再審
    原告主張原確定判決漏未斟酌上開證物之情形。至再審原告
    就系爭承攬契約個別條款所為之主張（見本院卷第13頁），
    並非證物，尚難認有再審理由。再審原告此部分主張，殊非
    可採。
　㈡再審原告主張原確定判決有民事訴訟法第496條第1項第13款
    之再審理由部分：
　⒈按前訴訟程序事實審言詞辯論終結前已經存在之證物，當事
    人不知有此致未斟酌現始知之，或知有該證物之存在而因當
    時未能檢出致不得使用，嗣後檢出之該證物，固可稱之為民
    事訴訟法第496條第1項第13款所定得使用未經斟酌之證物，
    惟必須當事人在客觀上確不知該證物存在致未斟酌現始知之
    ，或依當時情形有不能檢出該證物者始足當之，倘按其情狀
    依一般社會之通念，尚非不知該證物或不能檢出或命第三人
    提出者，均無該條款規定之適用。且當事人以發現得使用未
    經斟酌之證物為再審理由者，並應就其在前訴訟程序不能使
    用之事實，依民事訴訟法第277 條前段規定負舉證責任（最
    高法院109年度台上字第3259號判決意旨參照）。又民事訴
    訟法第496條第1項第13款規定之再審理由，除須當事人發現
    未經斟酌之證物者外，尚須以該證物如經斟酌，當事人可受
    較有利益之裁判為要件。
　⒉再審原告主張伊發現未經原確定判決斟酌之系爭會議紀錄，
    如經斟酌，伊可受較有利之判決，而有民事訴訟法第496條
    第1 項第13款之再審理由云云。惟依再審原告自承：原確定
    判決後，派員至護康中心民權店，調閱本案相關文書，發現
    系爭會議紀錄等語（見本院卷第15頁），可知系爭會議紀錄
    係由再審原告所屬護康中心民權店檢出，本在其管領範圍之
    內，自難認再審原告於前程序有何不知或不能檢出系爭會議
    紀錄之情；況依系爭會議紀錄所載內容，僅可證明再審原告
    為以資遣方式結清與護康師（即按摩師）原僱傭關係，相關
    人員將依業務不同性質另行為承攬合作與回聘，而於106年3
    月29日召開系爭會議與護康師討論，再審被告曾出席等情，
    縱經斟酌亦不影響原確定判決認定兩造固於106年4月30日終
    止原僱傭關係，並合意以資遣方式結清原僱傭期間之工作年
    資，惟於106年5月1日至108年5月8日期間仍屬勞動契約關係
    之情，自難為較有利益之裁判可言。再審原告以民事訴訟法
    第496條第1項第13款事由提起再審，要屬無據。
五、綜上所述，再審原告主張原確定判決有民事訴訟法第497條
    及第496 條第1項第13款之再審事由，顯無理由，爰不經言
    詞辯論，逕以判決駁回。並依民事訴訟法第78條之規定，為
    訴訟費用負擔之判決。
丙、據上論結，本件再審之訴顯無理由，爰判決如主文。　　
中　　華　　民　　國　　111 　年　　1 　　月　　25　　日
                     勞動法庭
                       審判長法  官  胡宏文
                             法  官  陳心婷
                             法  官  陳筱蓉
正本係照原本作成。
不得上訴。
中　　華　　民　　國　　111 　年　　1 　　月　　25　　日
　　　　　　   　　　　　　　書記官  陳珮茹